【裁判字號】    89,易,3260
【裁判日期】    900206
【裁判案由】    家庭暴力罪之傷害
【裁判全文】
臺灣桃園地方法院刑事判決                        八十九年度易字第三二六號
    公  訴  人  臺灣桃園地方法院檢察署檢察官
    被      告  乙○○
右列被告因家庭暴力罪之傷害案件，經檢察官提起公訴（八十九年度偵字第一五九六
四號），本院判決如左：
    主      文
乙○○傷害人之身體，處有期徒刑月，如易科罰金以佰元折算壹日，緩刑貳年，
緩刑期內付保護管束。
扣案美工刀壹支沒收。
    事      實
一、乙○○於民國八十九年九月二十八日上午十一時十分許，至桃園縣龍潭鄉○○路
    六八五巷十一號其前妻甲○住處門口，欲向之索討協議離婚補償金人民幣四萬元
    ，惟遭朱女辱罵且見朱女態度兇惡，詎一時氣憤，竟基於傷害之犯意，持其所有
    之美工刀一支割劃甲○之左手前臂，使之受有左手前臂切傷之傷害。逞兇後，程
    某隨即攜刀逃離現場。後警據報旋於當日下午循線查獲乙○○，並扣得前述該支
    美工刀。
二、案經被害人甲○訴由桃園縣警察局平鎮分局報請台灣桃園地方法院檢察署檢察官
    偵查起訴。
    理      由
一、訊據被告乙○○，坦承於前開時、地，持其所有之美工刀一支劃傷告訴人甲○之
    左手臂等情不諱，核與告訴人甲○於警訊指訴之情節相符，並有美工刀一支扣案
    及國軍桃園總醫院附設民眾診療服務處診斷證明書一紙在卷可憑。再者，當日被
    告至上址係欲向告訴人索討協議離婚補償金人民幣四萬元乙節，亦據其於警訊及
    偵查中供明。次查，被告於警訊自承：到門口時，我叫甲○出來，後來甲○從房
    間走到門口就大聲說你來幹什麼，不要臉，欲要打架的態勢，非常兇，我就從口
    袋拿預藏美工刀，砍她的左手等語（見第三頁反面），即意指其係因遭朱女辱罵
    且見朱女態度兇惡，一副尋釁之模樣，旋即持刀相向，並非因告訴人出手對之毆
    打，其為自衛，方持刀反擊之情，核與告訴人於警訊指陳：當時乙○○走到門口
    叫我過來一下，我就走過去，快接近乙○○身邊時，距離一步，就直接（持刀）
    往我身上劃等語（見第六頁反面及第七頁），雖有匿飾出口辱罵之部分，惟就其
    係應聲步出屋外，於趨近被告之際隨即遭之持刀劃傷，其並未出手毆打被告等節
    ，相互一致，稽此，足徵被告於警訊所承屬實，堪可採信。嗣被告於本院審理時
    辯稱係因告訴人先出手對之毆打，其為自衛始持刀反擊云云，顯違事實，要屬卸
    責之詞，委無足採。綜述，本件事證已明，被告犯行洵堪認定，應依法論科。
二、核被告所為，係犯刑法第二百七十七條第一項之傷害罪。爰審酌被告犯罪動機、
    目的、手段、所生危害及犯後態度等一切情狀，量處如主文所示之刑。次按，刑
    法所定得易科罰金之要件，業於被告行為後修正，並於九十年一月十日經總統公
    布，同年月十二日起施行。修正後刑法第四十一條第一項規定犯最重本刑為五年
    以下有期徒刑以下之刑之罪，而受六個以下有期徒刑或拘役之宣告者，即得易科
    罰金，與修正前刑法第四十一條所定僅犯最重本刑為三年以下有期徒刑以下之刑
    之罪始得易科罰金之規定，固屬有異，惟本件被告所犯之罪，不論根據修正前、
    後之規定，均合於得易科罰金之要件，比較之下，要無「有利或不利」之別，職
    是，依刑法第二條第一項前段之規定，自應適裁判時之法律，因之，爰依修正後
    刑法第四十一條第一項規定，併諭知易科罰金之折算標準。末查，被告前未曾受
    有期徒刑以上刑之宣告，有台灣高等法院被告全國前案紀錄表一份存卷可參。其
    因索債未果又遭辱罵，情激意忿之下，一時失慮致罹刑章，經本次罪刑之科處，
    應知警惕並足收懲儆之效，信無再犯之虞，本院因認對其宣告之刑以暫不執行為
    適當，爰併諭知緩刑二年，以啟自新。又告訴人為被告之前配偶，依家庭暴力防
    治法第三條第一款規定，為被告之家庭成員。被告對其家庭成員即告訴人，以持
    美工刀割劃之方式，故意實施身體上不法侵害之家庭暴力行為而成立刑法之傷害
    罪，其所為核屬家庭暴力防治法第二條第二項之家庭暴力罪。其因犯家庭暴力罪
    而受緩刑之宣告，應依同法第三十條第一項之規定，諭知緩刑期內付保護管束。
三、扣案美工刀一支屬被告所有之情，業據其於本院審理時承明，為供傷害犯罪所用
    之物，爰依刑法第三十八條第一項第二款規定，宣告沒收。
據上論斷，應依刑事訴訟法第二百九十九條第一項前段，家庭暴力防治法第三十條第
一項，刑法第二條第一項前段、第二百七十七條第一項、修正後刑法第四十一條第一
項、刑法第七十四條第一款、第三十八條第一項第二款，罰金罰鍰提高標準條例第一
條前段、第二條，判決如主文。
本案經檢察官何祖舜到庭執行職務。
中      華      民      國    九十      年      二      月      六      日
              臺灣桃園地方法院刑事第三庭
                                  法  官  蔡榮澤
右正本證明與原本無異。
如不服本判決，應於判決送達後十日內向本院提出上訴狀( 應附繕本 )，上訴於
臺灣高等法院。
                                    書記官   劉德壽
中        華        民        國   九十   年   二   月    九    日
附本件論罪科刑依據之法條：
刑法第二百七十七條第一項
傷害人之身體或健康者，處三年以下有期徒刑，拘役或一千元以下罰金。


司法院資訊處製作；財團法人民間司法改革基金會備份。
